臺灣臺中地方法院民事判決
111年度訴字第365號
原      告  良京實業股份有限公司

法定代理人  平川秀一郎



訴訟代理人  林家宇  
            黃昱翔  
被      告  林宗南  
上列當事人間請求清償借款事件，本院於民國111年7月4日言詞
辯論終結，判決如下：
    主    文
被告應給付原告新臺幣陸拾萬玖佰肆拾捌元，及自民國九十九年
八月十三日起至清償日止，按年息百分之十計算之利息，及自民
國九十五年二月七日起至清償日止，其逾期在六個月以內部分，
按上開利率百分之十，逾期超過六個月部分，按上開利率百分之
二十計算之違約金，其中自民國一百零三年五月十八日起，每次
違約狀態最高連續收取期數應為九期。
訴訟費用由被告負擔。
    事實及理由
一、原告主張：被告於民國93年3月2日向臺東區中小企業銀行股
    份有限公司（下稱臺東企銀）貸款新臺幣（下同）75萬元，
    約定以1個月為1期平均攤還本息，利率以年息百分之10計算
    ，未按期攤還本息時，逾期未超過6個月内者，按上開利率
    百分之10，超過6個月者，按上開利率百分之20計算之違約
    金，如有任何1期未如期清償時，視為全部到期，並簽訂授
    信約定書（下稱系爭契約）。詎被告未依約履行繳款，嗣經
    聲請強制執行被告財產後，陸續獲償共276,462元用以抵充
    自95年1月6日起至99年8月12日止之利息，其餘借款本金及
    利息、違約金均未受償，又本件債權經臺東企銀讓與債權予
    原告，並通知債務人等語。並聲明：如主文第1項所示。
二、被告則以：臺東企銀聲請強制執行之執行名義為本票裁定，
    當時已放棄違約金之請求，原告不得再請求被告給付違約金
    ，且利息加上違約金已超過法定利率，又被告當初有保信用
    保險，如被告未清償時，會由保險公司代為清償等語，資為
    抗辯。並聲明：原告之訴駁回。
三、得心證之理由：
(一)原告主張被告於93年3月2日向臺東企銀貸款75萬元，約定以
    1個月為1期平均攤還本息，利率以百分之10計算，未按期攤
    還本息時，逾期未超過6個月内者，按上開利率百分之10，
    超過6個月者，按上開利率百分之20計算之違約金，如有任
    何1期未如期清償時，視為全部到期，及臺東企銀已將對被
    告之上開債權讓與原告，業據提出系爭契約、債權讓與證明
    書、放款資料及報紙公告等件為證（見本院110年度司促字
    第35471號卷，下稱支付命令卷第9至18頁），復為被告所不
    爭執，應堪信為真實。
(二)按稱消費借貸者，謂當事人一方移轉金錢或其他代替物之所
    有權於他方，而約定他方以種類、品質、數量相同之物返還
    之契約；遲延之債務，以支付金錢為標的者，債權人得請求
    依法定利率計算之遲延利息。但約定利率較高者，仍從其約
    定利率；當事人得約定債務人於債務不履行時，應支付違約
    金，民法第474條第1項、第233條第1項、第250條第1項分別
    定有明文。經查，本件原告主張被告向臺東企銀借款，嗣未
    依約清償，尚積欠本金600,948元，經臺東企銀及原告就上
    開債權聲請強制執行，陸續獲償16,732元、66,730元、193,
    200元，依法先抵充費用200元後，餘276,462元（計算式：1
    6,732元＋66,730元＋193,200元－200元＝276,462元）再抵充自
    95年1月6日起至99年8月12日之利息，違約金部分則全未受
    償，業據提出債權憑證、執行命令等件為證（見本院卷第53
    至58頁），被告對於上開事實亦無爭執，堪認被告迄今仍積
    欠本金600,948元，及自99年8月13日起至清償日止，按年息
    百分之10計算之利息，及自95年2月7日起至清償日止，其逾
    期在6個月以內部分，按上開利率百分之10，逾期超過6個月
    部分，按上開利率百分之20計算之違約金，依系爭契約第13
    條第1項第1款之約定，已喪失期限利益（見支付命令卷第11
    頁），其借款債務視為全部到期。　
(三)惟就原告請求本件借款之違約金部分，因系爭契約簽訂時所
    適用之92年1月22日修正公布之消費者保護法（下稱消保法
    ）第17條第1項、第2項規定：「中央主管機關得選擇特定行
    業，公告規定其定型化契約應記載或不得記載之事項。違反
    前項公告之定型化契約，其定型化契約條款無效。該定型化
    契約之效力，依前條規定定之」。又金融監督管理委員會於
    102年11月18日公告訂定，並自103年5月18日生效之消費性
    無擔保貸款定型化契約應記載事項（下稱契約應記載事項）
    第7條第1項、第2項規定：「借款人如遲延還本或付息時，
    以本金自到期日起，照應還本金金額，並按原借款利率計算
    遲延期間之遲延利息者為限，金融機構始得收取違約金。」
    、「金融機構依前項約定收取違約金時，其收取方式應依下
    列方式擇一於契約中約定：㈠逾期6個月以內者，按原借款利
    率之百分之10，逾期超過6個月部分，按原借款利率之百分
    之20，按期計收違約金，每次違約狀態最高連續收取期數為
    9期。㈡每期採固定金額計收違約金者，每次違約狀態最高連
    續收取期數為3期」，就按期計收之違約金設有最高連續收
    取期數之限制，而系爭契約第5條關於被告如遲延還本或付
    息時應加付違約金之約定，固未就每次違約狀態之違約金最
    高連續收取期數為限制，然系爭契約係臺東企銀基於企業經
    營者地位，為與多數消費者訂立同類契約之用，所提出預先
    擬定之定型化契約條款，應有上開修正前消保法第17條第1
    項、第2項規定之適用。故契約應記載事項關於金融機構收
    取違約金期數之限制，縱未記載於系爭契約中，於契約應記
    載事項生效日即103年5月18日後，仍應優先於系爭契約約定
    而對原告發生拘束力。則系爭契約依原借款利率之一定比例
    ，按期計收違約金，自103年5月18日起，每次違約狀態最高
    連續收取期數應為9期。
(四)至於被告抗辯臺東企銀聲請強制執行之執行名義為本票裁定
    ，當時已放棄違約金之請求，且利息加上違約金已超過法定
    利率，而被告當初有保信用保險，上開債務應已獲保險清償
    等語。惟查，臺東企銀聲請強制執行之執行名義內容固未包
    含違約金，惟此乃債權人自由行使一部債權之結果，並非得
    以此逕認臺東企銀有拋棄違約金債權之情；又違約金係於債
    務人逾期給付後陸續發生，為獨立債權，是被告抗辯應與約
    定利息加總計算認定有無超過法定利率等語，尚乏依據。另
    被告抗辯上開債務業經保險公司代為清償，為原告所否認，
    被告復未能舉證證明，是其上開所辯殊無可採。
四、綜上所述，原告依消費借貸之法律關係，請求被告給付原告
    如主文第1項所示之金額，為有理由，應予准許。至逾此部
    分之請求則為無理由，應予駁回。
五、本件事證已臻明確，兩造所為其他攻擊防禦方法及主張，於
    事實認定及判決結果不生影響，爰不逐一審究，併此敘明。
六、按各當事人一部勝訴、一部敗訴者，其訴訟費用，由法院酌
    量情形，命兩造以比例分擔或命一造負擔，或命兩造各自負
    擔其支出之訴訟費用。民事訴訟法第79條定有明文。查本件
    原告之請求，其中關於請求被告給付違約金部分，固有部分
    敗訴，然原告敗訴部分為附帶請求，依民事訴訟法第77條之
    2第2項規定，本不併算價額而徵裁判費，是關於訴訟費用負
    擔部分，爰依民事訴訟法第79條規定，仍命被告負擔，併此
    敘明。
中　　華　　民　　國　　111 　年　　8 　　月　　31　　日
                  民事第六庭    法  官  楊雅婷
正本係照原本作成。
如對本判決上訴，須於判決送達後20日內向本院提出上訴狀。如
委任律師提起上訴者，應一併繳納上訴審裁判費。
中　　華　　民　　國　　111 　年　　8 　　月　　31　　日
                                書記官  謝其任